臺灣桃園地方法院刑事判決　　　　　　 100年度易緝字第68號
公　訴　人　臺灣桃園地方法院檢察署檢察官
被　　　告　彭成偉
上列被告因妨害自由案件，經檢察官提起公訴（97年度偵字第71
76號、第4692號、第5267號、第5277號、第5290號），嗣於本院
準備程序中，被告就被訴事實為有罪之陳述，經告以簡式審判之
旨，並聽取當事人意見後，本院裁定行簡式審判程序，判決如下
：
    主  文
彭成偉以強暴妨害人行使權利，處有期徒刑貳月，如易科罰金，
以新臺幣壹仟元折算壹日。
    事  實
一、緣李榮華與許國勝、鍾仁貴（後改名鍾丞恩）各出資新臺幣
    （下同）50萬元、25萬元、20萬元，自95年12月間某日起，
    在桃園縣中壢市○○○路○段111號合夥經營「富達手機生活
    館」，嗣於96年8 月23日，鍾丞恩、許國勝將渠等合夥股份
    各以5 萬元之代價讓與給朱美丞，鍾丞恩乃與朱美丞約定於
    96年8 月25日至上開商店點交合夥財產，朱美丞乃於是日中
    午，先指派彭成偉及另一姓名年籍不詳之成年男子先行前往
    富達手機生活館察看（無證據證明朱美丞及該不詳男子就強
    制犯行有犯意聯絡或行為分擔），渠等到場後，彭成偉即以
    朱美丞已向許國勝、鍾仁貴各以5 萬元買下渠等之股份為由
    ，向李榮華揚言：店是他們老闆的，未經同意，不准動店內
    任何物品等語，惟李榮華不從，欲搬走個人物品，而與彭成
    偉起口角爭執，彭成偉竟基於以強暴妨害人行使權利之犯意
    ，出手與李榮華發生扭打，以此強暴方式阻止李榮華取物離
    去，而妨害李榮華之權利。
二、案經被害人李榮華訴由內政部警政署刑事警察局移送及臺北
    市政府警察局信義分局移送臺灣桃園地方法院檢察署檢察官
    偵查起訴。
    理  由
一、本件被告彭成偉所犯非死刑、無期徒刑或最輕本刑有期徒刑
    三年以上之罪，亦非高等法院管轄第一審案件，且於準備程
    序進行中，被告先就被訴事實為有罪之陳述，經告知被告簡
    式審判程序之旨，並聽取檢察官、被告之意見後，本院裁定
    進行簡式審判程序，是本件之證據調查，依刑事訴訟法第27
    3 條之2 規定，不受同法第159 條第1 項、第161 條之2 、
    第161 條之3 、第163 條之1 及第164 條至第170 條規定之
    限制，合先敘明。
二、上開犯罪事實，業據被告於偵查、本院準備程序、審理時坦
    認不諱（見97年度偵字第5277號卷第9 頁、38頁、44至45頁
    、本院易緝卷第5 、11頁），核與證人即告訴人李榮華指訴
    被害情節（詳見99他字第687 號卷第106 頁、第145 至146
    頁、本院卷第185 至186 頁）、證人朱美丞證述委託被告前
    往現場察看情節（見97年度偵字第4692號卷第9 頁）、證人
    鍾丞恩證述約定股權轉讓情節（見本院卷第116 至第121 頁
    ）、證人謝糧安證述案發情節大致相符（見本院卷二第20頁
    背面至第26頁），另參以被告案發後，撥電話予朱美丞，稱
    ：... 那個李榮華就走過來，就這樣跟豐哥有一點摩擦，我
    就說你講話不要這樣子喔，我說你不要動手動腳的喔，然後
    就開始吵起來了。對啊，然後我就說你不要手動來動去，然
    後他就推我，我說你推山洨啊，然後我就開始吵起來啦，後
    來就打起來啦。... 等語（見本院卷二第150 頁通訊監察光
    碟勘驗筆錄），益見被告確有以扭打方式，施強暴之行為。
    此外，並有朱美丞所有股權轉讓書1 張、轉讓契約書2 份、
    SIM 卡2 只在案可稽。足認被告前揭具任意性之自白核與事
    實相符，而屬可信，綜上所述，本件於案發當日告訴人李榮
    華係突遭被告彭成偉要求不能能手機店內任何物品及離去，
    經李榮華抗拒而與被告即以扭打方式妨害告訴人行使上開權
    利等情應堪認定，是本件事證明確，被告之犯行堪以認定，
    應予依法論科。
三、按以強暴妨害他人行使權利，應構成刑法第304 條第1 項之
    強制罪。本罪之強暴是指概括性之強制行為而言，故行為是
    否屬於本罪之強暴，判斷之關鍵在於施暴有無發生強制作用
    ，使被害人感到心理上或生理上之強制，即為已足，亦即行
    為若能具有強制成效者，自可認定為本罪之強暴。本件被告
    以強暴手段阻擋告訴人取物離去，目的雖係想迫使告訴人留
    下待朱美丞到場，然此行為，依前揭說明，客觀上應足對被
    害人產生生理上及心理上之強制作用，自已達該罪之強暴程
    度。而告訴人已述及其欲取走者，為私人物品（97年度他字
    第687 號卷第106 頁），被告所施強暴行為主觀上要非為免
    自己或他人權益受侵害，矧朱美丞稱僅委託被告前往現場「
    看一下」（97偵字第4692號卷第9 頁），並無要求被告為上
    述強制行為以保權益之意，是被告主觀上非無不法惡意。是
    核被告所為，係犯刑法第304 條第1 項之強制罪。爰審酌被
    告因受託處理事務，亟求表現心切，一時衝動而為之犯罪動
    機，犯罪手段、目的，犯罪後之態度良好、坦承犯行，已見
    悔意。且朱美丞嗣已與李榮華達成和解，亦請對被告從輕量
    刑（本院卷第192 頁至背面），兼衡被告智識程度、生活狀
    況、品行、犯罪參與之輕重程度等一切情狀，量處如主文所
    示之刑併諭知易科罰金折算標準，以資懲儆。
據上論斷，應依刑事訴訟法第273條之1第1項、第299條第1項前
段，刑法第304 條第1 項、第41條第1 項，刑法施行法第1 條之
1 第1 項、第2 項前段，判決如主文。
本案經檢察官劉哲嘉到庭執行職務。
中    華    民    國    100     年    9   月    30    日
                        刑事第九庭  法  官  黃俊華
以上正本證明與原本無異。
如不服本判決應於收受判決後10日內向本院提出上訴書狀，並應
敘述具體理由。其未敘述上訴理由者，應於上訴期間屆滿後20日
內向本院補提理由書( 均須按他造當事人之人數附繕本) 「切勿
逕送上級法院」。
                                    書記官  張懿昀
中    華    民    國   100    年    10    月    3     日
附錄本案論罪科刑法條全文：
中華民國刑法第304條
以強暴、脅迫使人行無義務之事或妨害人行使權利者，處3年以
下有期徒刑、拘役或3百元以下罰金。
前項之未遂犯罰之。